【裁判字號】    98,家救,67
【裁判日期】    981224
【裁判案由】    訴訟救助
【裁判全文】
臺灣臺中地方法院民事裁定              98年度家救字第67號
聲  請  人  乙○○
            ○○○○
相  對  人  甲○○
上列聲請人與相對人間請求給付扶養費等事件，聲請訴訟救助，
本院裁定如下：
    主    文
聲請駁回。
聲請程序費用由聲請人負擔。
    理    由
一、聲請意旨略以：聲請人訴請相對人給付扶養費事件（本院98
    年度重家訴字第11號），聲請人本應於起訴時繳交訴訟費用
    ，但聲請人為單親媽媽，需獨立扶養3名子女，雖經營早餐
    店維生努力工作多年，而購置房屋1棟，然仍繼續繳納貸款
    中，經濟負擔沉重，目前實無資力再支出該訴訟費用，而本
    件請求給付扶養費事件，聲請人必有勝訴之望，爰聲請訴訟
    救助云云。
二、按當事人無資力支出訴訟費用者，法院應依聲請，以裁定准
    予訴訟救助，民事訴訟法第107條第1項定有明文；聲請訴訟
    救助，依民事訴訟法第109條第2項、第284條之規定，應提
    出能即時調查之證據，以釋明聲請救助之事由，是法院調查
    聲請人是否無資力支出訴訟費用，專就聲請人提出之證據為
    之，如聲請人並未提出證據，或依其提出之證據，未能信其
    無資力支出訴訟費用之主張為真實，即應將其聲請駁回，並
    無派員調查之必要，又所謂無資力係指窘於生活，且缺乏經
    濟信用者而言，最高法院26年滬抗字第34號、43年臺抗字第
    152號分別著有判例。
三、經查：本件聲請人聲請訴訟救助，雖據提出財政部臺中省中
    區國稅局97年度綜合所得稅各類所得資料清單、財政歸屬資
    料清單、土地登記第一類謄本（地號全部）、建物登記第一
    類謄本（建號全部）及借款餘額證明書為證。惟本院依職權
    查詢聲請人之財產所得，聲請人名下有1筆房屋及2筆土地，
    ，此有稅務電子閘門財產調件明細表附卷可稽；而前開給付
    扶養費等事件，依聲請人請求之扶養費價額共計新台幣（下
    同）9,600,000元【計算方式：3,750,000+（50,000×117）
    ＝9,600,000】，聲請人應繳納之裁判費為96,040元；又聲
    請人所有之前開不動產，設定3,360,000元之最高限額抵押
    權，而聲請人借款餘額為2,232,812元，有前開土地、建物
    登記第一類謄本與借款餘額證明書可證，復經本院調取本院
    98年度重家訴字第11號卷核閱無誤，自均堪信為真實。則聲
    請人經營早餐店具謀生能力，且由其前開財產狀況觀之，尚
    難認其已窘於生活，且缺乏經濟上之信用；此外聲請人亦未
    據提出能即時調查之證據，以釋明其無資力支出訴訟費用之
    主張為真實，則依前開說明，依聲請人提出之前開證據，未
    能信其無資力支出訴訟費用之主張為真實，聲請人聲請本件
    訴訟救助，應予駁回。
四、依民事訴訟法第95條、第78條，裁定如主文。
中    華    民    國    98    年    12    月    24    日
                    家事法庭    法  官  陳卿和
正本係照原本作成。
如不服本裁定應於送達後10日內向本院提出抗告狀。
                                書記官  巫偉凱
中    華    民    國    98    年    12    月    24    日


司法院資訊處製作；財團法人民間司法改革基金會備份。
